【裁判字號】    91,訴,681
【裁判日期】    920116
【裁判案由】    公共危險
【裁判全文】
臺灣彰化地方法院刑事判決                          九十一年度訴字第六八一號
    公  訴  人  臺灣彰化地方法院檢察署檢察官
    被      告  乙○○  男  四.
    指定辯護人  本院公設辯護人  戊○○
右列被告因公共危險案件，經檢察官提起公訴（九十一年度偵字第一九五七號），本
院判決如左：
    主  文
乙○○放火燒燬現未有人所在之他人所有建築物，累犯，處有期徒刑肆年。
    事  實
一、乙○○曾於民國八十八年間，因違反毒品危害防制條例案件，經本院判處有期徒
    刑五月確定，於八十九年八月二十九日執行完畢。仍不思悔改，於民國九十一年
    三月二十五日午後返回彰化縣和美鎮○○里○○路一六六號住處（該戶為舊式三
    合院，乙○○平日居住於南側磚造建築物內），因心情欠佳，乃於飲酒之後，將
    晾晒在庭院中之棉被拉扯下來點火焚燒。乙○○明知三合院北側護龍即以鐵皮搭
    蓋之建築物，為其親族長輩林枝檳所有，該建築物已出租予丁○○暫作倉庫，準
    備裝潢後搬入居住，惟乙○○思及平日與宗親長輩間相處不睦，氣憤之餘乃將前
    述未有人所在之鐵皮屋門窗逐一破壞打開，再將部分燃燒之棉被拿到鐵皮屋內，
    點燃床鋪西側處之裝潢陳設，使火勢延燒至整棟建築物。惟乙○○因喝酒及服用
    鎮靜藥物之緣故，感到睏倦疲備，乃返回三合院南側護龍其平日所居住之磚造建
    物內睡覺。嗣附近民眾某甲、某乙（依證人保護法之規定，真實姓名年籍詳卷）
    等人發現火災，即於同日下午七時二十七分報案請消防人員到場救火，至下午八
    時三十分始將火勢撲滅，而鐵皮屋及其內之裝潢設備（約值新台幣三十萬元）均
    已燒燬殆盡而不堪使用。乙○○則被送至醫院至次日上午方清醒。
二、案經彰化縣警察局和美分局報請台灣彰化地方法院檢察署檢察官偵查起訴。
    理  由
一、訊據被告乙○○雖坦承於右述時、地放火燃燒棉被，復打破鐵皮屋門窗等情不諱
    ，惟矢口否認有何放火燒燬建築物之犯行，辯稱：他當天曾與女友王秀麗二人在
    現場發生爭執，是王秀麗為了報復他，才點火將鐵皮屋燒掉，之前他確實曾拿木
    棒砸損鐵皮屋大門，但打破一個小洞而已，沒有將門打開，不可能將火源丟進消
    防鑑識人員所認定之起火點，他後來就進去睡覺，不知道王秀麗如何將鐵皮屋燒
    燬云云。另公設辯護人辯護意旨略以：「依鑑識報告指出，本案起火點有二處，
    一在鐵皮屋倉庫內之床邊，一在鐵皮屋外留有棉被餘燼處。觀諸倉庫外之起火點
    與建築物尚有一段距離，可知被告自始即無放火燒燬建築物之故意。倘使如起訴
    書記載被告是將門窗打破後，再以著火之棉絮丟入屋內，則本案起火處應在靠近
    門窗處附近，惟鑑定結果卻認為起火處遠在倉庫北側之床鋪附近，公訴人之認定
    顯有悖於經驗法則；又查被告於火災發生後，仍在三合院內安心睡覺，亦可證明
    其之前並無放火之危險行為；另查本案除心智障礙之證人甲○○供述被告放火燒
    倉庫之外，仍欠缺直接眼見火災發生經過之目擊證人，惟證人甲○○於偵訊中證
    詞反覆不一，且自承當天曾遭被告毆打，其主觀上確有報復被告之動機，兼以證
    人甲○○有放火之前科，是難以其一人不利於被告之證詞，遽認被告有放火燒燬
    建築物之犯行」等語。經查：
（一）本案火災係於九十一年三月二十五日下午七時二十七分經民眾報案後，由消防
      人員至現場撲救，直至八時三十分始完全撲滅等情，有彰化縣消防局火災原因
      調查報告書附卷可參。依調查報告書之記載：「該址為舊式三合院建築，北側
    房屋已更改為鐵架鐵皮搭建之建築物，東、南側之房屋仍為磚瓦造之一樓房屋
      …本案經現場勘查，該鐵皮外內北、南側受燒情形以東側較為嚴重，顯示東側
      火勢燃燒較為猛烈，又現場床鋪受燒情形，以西側較為嚴重，東側之椅組受燒
      情形以東側較為嚴重，顯示火勢於床鋪與椅組間燃燒較為猛烈，故研判鐵皮屋
      內起火處位於床鋪西側附近，但鐵皮屋南側屋前空地燃燒之棉被又為一起火處
      ，兩起火處火勢並未連貫，係各自獨立燃燒…綜合全部因素研判本案之起火原
      因以人為因素所造成之火災可能性較大」等語，並有現場照片二十四張附卷可
      憑，可知本案火災鐵皮屋內、外二處起火燃燒，係出於人為因素。查被告坦承
      其於庭院內燒棉被，與前述調查報告認為「鐵皮屋南側屋前空地燃燒之棉被為
      其中之一個起火點」之鑑定意見相符，亦與附近民眾即證人某乙證述看見被告
      放火燒棉被之情形相符，堪認被告確實曾於火災發生前不久，在庭院內焚燒棉
      被。
（二）再查：當時在場之目擊證人甲○○曾於偵、審中證稱：被告在燒完棉被之後，
      就把棉被丟到鐵皮屋內等語，此有偵訊筆錄及本院調查筆錄可稽。惟查證人甲○○於偵訊中與被告對質時，否認看見被告放火，與前述證詞不符，又證人甲○○本身有罹患精神障礙疾病（見清濱醫院診斷證明書），且有放火前科（見
      台灣高等法院被告全國前案紀錄表），故其前述證言之可信性如何，仍應參照
      其他證據方足以認定。查被告於火災發生後，獨自在三合院南側磚造房屋內睡
      覺，經警消人員叫喚不醒，被送往醫院等情，業據被告供述在卷，並坦承當時
      有喝酒及服用安眠藥，核與秀傳醫院檢查測得被告體內有酒精反應等情相符（
      見卷附之秀傳醫院生化報告）。而被告清醒之後接受警方詢問時，供稱：「我
      於二十五日中午在家裡喝了一瓶米酒及一瓶蔘茸酒後，便把我家裡一些破棉被
      拿到庭院，以打火機放火燒棉被，當天下午三、四點時，我可能因酒精作用，
      又想到我家對面的丁○○平常就很看不起我，一時氣憤，就持木棒將他倉庫的
      門窗玻璃打破，之後我就回家吃了二顆安眠藥，整個人就昏昏沉沉，之後我就
      出去庭院拿了一塊有著火的棉被往丁○○的倉庫丟去，我就回到屋內，直到警
      察及消防隊來把我送上救護車載到醫院，到了醫院我就一直昏睡，直到今天早
      上警察才從醫院帶我來派出所」等語（見九十年十二月二十六日上午九時之警
      訊筆錄），被告前述供述與證人甲○○證述被告放火燒燬鐵皮屋之證詞相符，
      且係其於酒醒後所為之陳述，距離案發時間最近，應屬可信。又被告於九十一
      年二月二十六日接受消防隊員訪談時，仍自承過錯而表示對證人丁○○負責之
      態度，亦有談話筆錄在卷可稽（附於火災原因調查報告書內）。足見被告應係
      點火燒燬鐵皮屋之行為人。
（三）被告雖於偵審中翻異前詞，改稱沒有放火燒鐵皮屋，辯稱當時只是將門窗玻璃
      打破，並否認將大門打開云云。惟在場證人甲○○及證人某乙於本院調查中均
      到庭證稱：被告當時一面破口大罵，一面破壞大門至全部敞開之程度等語，可
      知該鐵皮屋已非呈關閉狀態，是衡諸當時情形，被告自有親自進入屋內放火之
      可能，辯護人以屋內之起火處（即床鋪西側）距離門窗尚有一段距離，而認被
      告無法於該處點火，未可採信。又被告於火災發生後，雖獨自在南側磚房內睡
      覺，而無視於火災之危險性，惟查其當時酒醉不醒，經送往醫院至次日早上方
      清醒，被告亦自承當天有喝酒及服用安眠藥，足認被告於放火燃燒鐵皮屋之後
      ，已處於睏倦疲備之狀況，自無法以正常人之心智加以評斷，不能據此否定被
      告有放火之行為。另查證人某甲、某乙雖證述未親眼看見被告點火燃燒建築物
      之經過，惟由其所證述火災發生前被告之種種行為（包括被告破口大罵、燒燬
      棉被，及以木棍打破砸壞門窗等情），均已清楚顯示被告有進一步燒燬鐵皮屋
      之動機。
（四）此外，並有證人丁○○於警訊、偵訊及本院調查中之訊問筆錄，及證人丙○○
      於警訊中之訊問筆錄在卷可稽，足證該鐵皮屋為案外人林枝檳所有，當時已出
      租予證人丁○○，準備於室內裝潢完畢後搬入居住，在此之前僅堆放雜物而無
      人使用或居住，火災後所損失之屋內陳設約為新台幣三十萬元。
（五）由以上被告之供述、相關證人之證詞、火場鑑識報告及照片等證據綜合研判，
      應認被告放火燒燬他人鐵皮屋之事證明確，其犯行堪以認定。
二、核被告所為，係犯刑法一百七十四條第一項之「放火燒燬現在未有人所在之他人
    所有建築物罪」。查被告曾於八十八年間，因違反毒品危害防制條例案件，經本
    院判處有期徒刑五月確定，於八十九年八月二十九日執行完畢，有台灣高等法院
    被告全國前案紀錄表在卷可稽，其於有期徒刑執行完畢五年內，再犯本件有期徒
    刑以上之罪，為累犯，應依法加重其刑。爰審酌被告因與親友相處不睦而放火燒
    燬他人建築物之動機、手段、建築物燬損之程度、屋內財物損失之情形，暨被告
    否認犯罪之態度等一切情狀，量處如主文所示之刑，以示懲戒。
據上論斷，應依刑事訴訟法第二百九十九條第一項前段，刑法第一百七十四條第一項
、第四十七條，判決如主文。
本案經檢察官許嘉龍到庭執行職務。
中      華      民      國    九十二    年      一      月     十六     日
                                臺灣彰化地方法院刑事第三庭
                                    審判長法官   余   仕   明
                                    法      官   李   雅   俐
                                    法      官   黃   玉   齡
右正本證明與原本無異。
如不服本判決，應於判決送達後十日內向本院提出上訴狀( 須附繕本 )。
告訴人或被害人對於判決如有不服具備理由請求檢察官上訴者，其上訴期間之計算係
以檢察官收受判決正本之日期為準。
                                    法院書記官   許   騰   云
中      華      民      國    九十二    年      一      月     十七     日
中華民國刑法第一百七十四條第一項
放火燒燬現非供人使用之他人所有住宅或現未有人所在之他人所有建築物、礦坑、火
車、電車或其他供水、陸、空公眾運輸之舟、車、航空機者，處三年以上十年以下有
期徒刑。


司法院資訊處製作；財團法人民間司法改革基金會備份。
